【裁判字號】    92,訴,130
【裁判日期】    920820
【裁判案由】    遺產稅
【裁判全文】
臺中高等行政法院判決                              九十二年度訴字第一三○號
                              .
    原      告  乙○○
                戊○○
                丁○○
                丙○○
    兼  右一人
    法定代理人  甲○○○
    共      同
    訴訟代理人  張國章  會計師
    被      告  財政部臺灣省中區國稅局
    代  表  人  己○○
    訴訟代理人  辛○○
                庚○○
右當事人間因遺產稅事件，原告不服財政部中華民國九十一年十二月十八日台財訴字
第○九一○○四九一三六號訴願決定，提起行政訴訟。本院判決如左︰
    主  文
原處分（復查決定）及訴願決定均撤銷。
訴訟費用由被告負擔。
    事  實
甲、事實概要：緣被繼承人高世春於民國八十七年七月二十日死亡，原告等於八十七
    年十月十五日辦理遺產稅申報，申報遺產總額新台幣（下同）一八、三六八、二
    一五元，又於八十九年十二月二十六日補申報遺產（房屋）一、三八七、八○○
    元，共計申報遺產總額一九、七五六、○一五元，惟另有房屋、存款、投資及其
    他財產計一七、三○六、○三二元，漏未辦理申報，經被告所屬員林稽徵所核定
    遺產總額為三七、○六二、○四七元，應納稅額四、三七九、四七五元。並經被
    告就原告等短漏報一七、三○六、○三二元部分，依遺產及贈與稅法第四十五條
    規定，按所漏稅額四、二二九、五五四元處一倍罰鍰計四、二二九、五○○元。
    原告等不服，就遺產總額中春喬食品興業股份有限公司（下稱春喬公司）股份價
    值、汽車、抵押債權及罰鍰等項目，依法申請復查結果，准就遺產總額減列七十
    二萬元，重行核定為三四、九五四、二四七元；罰鍰減列二三七、六○○元，重
    行裁定為三、九九一、九○○元；其餘復查駁回。原告等猶未甘服，就遺產總額
    中春喬公司股票價值及罰鍰部分，提起訴願，未獲變更，遂提起本件行政訴訟。
乙、兩造聲明：
一、原告聲明求為判決：訴願決定及原處分（復查決定）均撤銷。
二、被告聲明求為判決：原告之訴駁回。
丙、兩造之陳述：
壹、原告起訴意旨略以：原告等因本件被繼承人持有春喬公司八千股（每股面額一千
    元），經被告核算春喬公司於繼承人持有股份之遺產價值為一三、七八四、五七
    一元，惟該公司八十二及八十五年度，尚有營業成本剔除額分別為一、八九六、
    三○○元及二、八○三、七六三元應從該公司淨值中扣除。另八十五及八十二年
    度營利事業所得稅核定文件，原告於九十一年四月十九日亦已向被告核發核定內
    容在案，惟仍尚未經回覆，故對八十五年及八十二年度尚有營業成本及費用剔除
    項，被告自應於核對後從該公司淨值中扣除。
貳、被告答辯意旨略以：
一、關於遺產稅部分：
（一）按春喬公司屬未上市或上櫃之股份有限公司，依遺產及贈與稅法施行細則第二
      十九條明定未上市或上櫃之股份有限公司股票，應以繼承開始日或贈與日該公
      司之資產淨值估定之，而財政部七十年十二月三十日台財稅第四○八三三號函
      釋規定，對於公司未分配盈餘之計算，應以經稽徵機關核定者為準。被告初查
      以被繼承人所遺系爭春喬公司股票八千股（每股面額一千元）之價值為一三、
      七八四、五七一元，係以該公司截至八十五度為止，經稽徵機關核定之累積未
      分配盈餘數一二、九四四、八三七元（含應提撥之法定盈餘公積），加計八十
      六及八十七年度該公司自行申報之稅後所得額一、一三三、○一三元（即當年
      度之未分配盈餘）及三八三、五七八元（八十七年度係按移轉日所經過日數占
      該年度日數之比例所計算），再加計資本額二千萬元後，乘以系爭股票面額八
      百萬元，除以資本額所計得。又春喬公司八十六年度之課稅所得經被告核定為
      一、七一八、一九五元，較該公司自行申報之一、二八九、一五八元為高，原
      查係依該公司自行申報數計算淨值，惟基於行政救濟禁止不利益變更原則，本
      件原核定仍予維持。
（二）至原告等所主張春喬公司八十二及八十五年度，尚有營利成本剔除額一、八九
      六、三○○及二、八○三、七六三元，應從公司淨值中扣除乙節。因渠等已於
      九十一年四月十九日申請更正相關之營利事業所得稅核定數，經被告向該公司
      所在稽徵機關函查結果，系爭二筆金額已於九十一年五月三十一日自該公司八
      十二及八十五年度累積未分配盈餘核定減除，又春喬公司截至八十五年度為止
      ，經稽徵機關核定之累積未分配盈餘數並已更正為七、四二○、二九六元（未
      含應提撥之法定盈餘公積），是原核定數一二、九四四、八三七元（含應提撥
      之法定盈餘公積）嗣後業有變動。又依前開財政部函釋，原告主張應扣除春喬
      公司帳載虧損數，自應先行向該公司營利事業所得稅查核管轄機關申請更正該
      公司相關年度營利事業未分配盈餘核定數。
二、關於罰鍰部分：本件原告等申報被繼承人遺產稅時，尚有房屋五三、一○○元、
    存款二二三、六六七元、汽車一百七十萬元、江屋食堂等投資一五、三二九、二
    六五元，共計一七、三○六、○三二元，漏未合併申報，除遺產總額追減汽車部
    分之七十二萬元，其餘部分確有漏報被繼承人遺產之事實，已如前述，是罰鍰隨
    同追減二三七、六○○元，重行核定為三、九九一、九○○元，應無違誤。
    理  由
一、按「遺產及贈與財產價值之計算，以被繼承人死亡時或贈與人贈與時之時價為準
    。」、「未上市或上櫃之股份有限公司股票，除前條第二項規定情形外，應以繼
    承開始日或贈與日該公司之資產淨值估定之。」，各為遺產及贈與稅法第十條第
    一項及同法施行細則第二十九條第一項所明定。又「核算遺產及贈與稅法施行細
    則第二十九條第一項所謂之資產淨值時，對於公司未分配盈餘之計算，應以經稽
    徵機關核定者為準。」，為財政部七十年十二月三十日台財稅第四○八三三號函
    所明釋。次按「納稅義務人對依本法規定，應申報之遺產或贈與財產，已依本法
    規定申報而有漏報或短報情事者，應按所漏稅額處以一倍至二倍之罰鍰。」，亦
    為遺產及贈與稅法第四十五條規定所明定。
二、本件被繼承人高世春於八十七年七月二十日死亡，原告等於八十七年十月十五日
    辦理遺產稅申報，又於八十九年十二月二十六日補申報遺產（房屋），被告以原
    告另有房屋、存款、投資及其他財產計一七、三○六、○三二元，漏未辦理申報
    ，予以補稅及處罰鍰。原告等不服就遺產總額中春喬公司股份價值等項目，申請
    復查結果，准就遺產總額減列七十二萬元，重行核定為三四、九五四、二四七元
    ；罰鍰減列二三七、六○○元，重行裁定為三、九九一、九○○元；其餘復查駁
    回，依首開規定，固非無據。
三、惟原告主張彼等因本件被繼承人持有春喬公司八千股（每股面額一千元），該公
    司八十二及八十五年度，尚有營業成本剔除額分別為一、八九六、三○○元及二
    、八○三、七六三元，應從該公司淨值中扣除，被告核算春喬公司於繼承人持有
    股份之遺產價值為一三、七八四、五七一元，有所不符乙節。被告業稱原告等已
    於九十一年四月十九日申請更正該公司相關之營利事業所得稅核定數，經被告向
    該公司所在稽徵機關函查結果，系爭二筆金額已於九十一年五月三十一日自該公
    司八十二及八十五年度累積未分配盈餘核定減除，又春喬公司截至八十五年度為
    止，經稽徵機關核定之累積未分配盈餘數並已更正為七、四二○、二九六元（未
    含應提撥之法定盈餘公積），原核定數一二、九四四、八三七元（含應提撥之法
    定盈餘公積）嗣後業有變動，並有該公司此二年度累積未分配盈餘核定之建檔資
    料在卷可佐。
四、是被告對於原告等持有被繼承人之春喬公司八千股（每股面額一千元）淨值之計
    算，因稽徵機關對於該公司核定之累積未分配盈餘數已有更正而有變動，是被告
    對此股票之淨值有重新核算之必要，而此股票淨值涉及本件遺產之總額計算及被
    告所處罰鍰數目，原處分（復查決定）自有違誤之處，訴願決定予以維持，亦有
    未合，應由本院將之均予撤銷，由被告另為適法之處分，以維法制。
據上論結，本件原告之訴為有理由，依行政訴訟法第一百九十五條第一項前段、第九
十八條第三項前段，判決如主文。
中    華    民    國    九十二      年      八        月      二十      日
                 臺 中 高 等 行 政 法 院   第 四 庭
                                審 判 長 法  官  王  茂  修
                                         法  官  黃  淑  玲
                                         法  官  許  武  峰
右正本證明與原本無異。
如不服本判決，應於判決送達後二十日內向本院提出上訴書狀，其未表明上訴理由者
，應於提起上訴後二十日內向本院提出上訴理由書（須依對造人數附具繕本）；如於
本判決宣示或公告後送達前提起上訴者，應於判決送達後二十日內補提上訴理由書（
須附繕本）。未表明上訴理由者，逕以裁定駁回。
提起上訴應預繳送達用雙掛號郵票三九○元（三十四元及五元郵票各十份)。
中    華    民    國    九十二      年      八        月      二十      日
                                    法院書記官   王  永  慶


司法院資訊處製作；財團法人民間司法改革基金會備份。
